【裁判字號】    97,訴,107
【裁判日期】    970606
【裁判案由】    清償債務
【裁判全文】
臺灣高雄地方法院民事判決               97年度訴字第107號
原      告  中華工程股份有限公司
法定代理人  乙○○
訴訟代理人  榆政律師
            吳文淑律師
            馮基源律師
被      告  國景綠化工程顧問有限公司
法定代理人  甲○○
上列當事人間請求清償債務事件，本院於民國97年5 月23日言詞
辯論終結，判決如下：
    主      文
被告應給付原告新臺幣柒拾萬肆仟佰肆拾伍元及自民國九十六
年十月十三日起至清償日止，按年息百分之五計算之利息。
訴訟費用由被告負擔。
本判決於原告以新臺幣貳拾萬元供擔保後，得假執行；但被告
如以新臺幣柒拾萬肆仟佰肆拾伍元預供擔保，得免為假執行。
    事實及理由
一、按訴狀送達後，原告不得將原訴變更或追加他訴，但擴張或
    減縮應受判決事項之聲明者，不在此限，民事訴訟法第255
    條第1 項第3 款定有明文。經查，原告原訴請被告給付新臺
    幣（下同）704,514 元及自支付命令送達日起迄清償日止，
    按年息5%計算之利息（詳本院卷第3 頁）。嗣於訴狀送達後
    ，減縮訴之聲明為被告應給付原告704,345 元及自支付命令
    送達之翌日起至清償日止，按年息5%計算之利息（詳本院卷
    第41頁），核屬減縮應受判決事項之聲明，自屬合法。
二、原告起訴主張：被告承包原告向交通部臺灣區國道新建工程
    局（下稱國工局）承攬之第二高速公路後續計畫第C391標高
    雄環線燕巢段及面前埔交流道工程植草、種樹及養護工程（
    下稱系爭工程），因工期展延導致損失（下稱系爭工程爭議
    ），兩造乃於民國91年6 月13日簽訂承諾書（下稱系爭承諾
    書），約定由原告代表被告向國工局求償，並向中華民國仲
    裁協會申請仲裁以期解決，另約定申辦爭議仲裁過程或其他
    求償所需支付之律師代理費及規費等，在仲裁判斷書判定補
    償金額大於300 萬元時，全部由被告負擔，低於300 萬元時
    ，雙方各自負擔50% ；若因國工局拒不付款，而需經由訴訟
    取得補償款時，額外發生聘請律師等訴訟費用，同意雙方各
    自負擔50 %。嗣原告對國工局提付仲裁請求增加給付植生工
    程款，雖經判定國工局應給付原告4,759,965 元，及自90年
    6 月22日起至清償日止，按年息5%計算之利息，暨前開金額
    及利息均按5%計算之營業稅，但因國工局提起撤銷仲裁判斷
    之訴，經法院撤銷仲裁判斷確定，原告乃另訴請國工局給付
    工程款，亦經敗訴確定，則其所支出之仲裁費、訴訟裁判費
    及律師費等相關費用合計1,408,690 元，依系爭承諾書第5
    條及第7 條約定，自應由被告負擔50% 即704,345 元。爰依
    承諾書約定，請求墊付之相關費用等語。並聲明：(一)被告應
    給付原告704,345 元及自支付命令送達之翌日起至清償日止
    按年息5%計算之利息；(二)願供擔保請准宣告假執行。
三、被告則以：兩造確實簽訂系爭承諾書，然依系爭承諾書文意
    ，應以被告獲有補償款為前提，始應負擔相關費用，且雙方
    另有口頭協議，若求償所得金額少於100 萬元，由原告負擔
    全部費用。然系爭工程爭議既未取得任何補償，依約應由原
    告負擔全部費用，被告自無庸支付費用等語資為抗辯。並聲
    明：(一)原告之訴駁回；(二)如受不利之判決，願供擔保請准宣
    告免為假執行。
四、兩造爭執及不爭執事項：
（一）不爭執事項：
   1、兩造於91年6 月13日就系爭工程爭議簽立系爭承諾書乙情
      ，為兩造所不爭執，並有系爭承諾書在卷可憑（詳本院卷
      第6 頁）。
   2、原告因系爭工程爭議案支出仲裁費、訴訟裁判費及律師費
      ，總計1,408,690 元乙情，為兩造所不爭執，並有C391標
      植生工程費用爭議案中華工程代墊費用明細表暨中華民國
      仲裁協會函、中華民國仲裁協會仲裁費用收支明細表、臺
      灣臺北地方法院95年度聲字第2616號民事裁定、臺灣臺北
      地方法院自行收納款項統一收據、理律法律事務所帳單、
      其他費用在卷為憑（詳本院卷第106 頁至第147頁）。
   3、系爭工程爭議案經仲裁後，國工局提起撤銷仲裁判斷之訴
      ，歷經三審判決撤銷仲裁判斷確定；原告另訴請國工局給
      付工程款，亦經一審判決敗訴確定，有各該裁判資料在卷
      可憑（詳本院卷第46頁至第105 頁）。
（二）爭執事項：
   1、兩造間就相關費用之負擔如何約定？
   2、原告請求被告給付704,345元是否有理由？
五、本院就兩造爭執事項分別判斷如下：
（一）兩造間就相關費用之負擔如何約定？
      原告主張之上開事實，業據提出系爭承諾書為憑（詳本院
      卷第6 頁），惟為被告所否認，並以上開情詞置辯。
   1、按解釋契約，固須探求當事人立約時之真意，不能拘泥於
      契約之文字，但契約文字業已表示當事人真意，無須別事
      探求者，即不得反捨契約文字而更為曲解（最高法院17年
      上字第1118號判例要旨參照）。查系爭承諾書業已載明被
      告同意由原告代表向國工局求償，及相關費用之負擔等事
      項，並未預設以獲得補償款為前提而為被告應負擔相關費
      用之條件等文字。又系爭承諾書第4 條載明：「為促成本
      案求償成功，本公司（被告）同意於爭議仲裁不成立時，
      另行協助中工向業主『國工局』求償」、第7 條載明：「
      若因國工局拒不付款，必須再經由法院訴訟取得補償款時
      ，額外發生聘請律師等訴訟費用，同意由雙方各負擔50%
      」等語，益見兩造簽訂系爭承諾書時，並非全未預見全無
      獲得補償款之情形。是自系爭承諾書文字觀之，並未以系
      爭工程爭議獲有國工局之補償為原告向被告請求負擔相關
      費用之條件，則被告辯稱系爭承諾書之文意係以獲得補償
      款為請求之前提云云，並非可採。
   2、又被告雖稱：中華工程施工所所長可以證明雙方口頭協議
      ：若求償所得金額少於100 萬元，由原告負擔全部費用之
      事實，為原告所否認，而被告就上開所辯，並未舉證以實
      其說，且被告亦稱：該所長已表示其已忘記有這件事等語
      甚詳（詳本院卷第39頁），自難信其主張為真實。
   3、綜上，原告依系爭承諾書第5 條、第7 條約定，請求被告
      給付仲裁費、訴訟裁判費及律師費等相關費用之50%，應
      屬有理。
（二）原告請求被告給付704,345 元是否有理由？
      原告主張其因系爭工程爭議支出仲裁費、訴訟裁判費及律
      師費等相關費用合計1,408,690 元等情，為被告所不爭執
      ，並經認定如前。又兩造約定被告應負擔系爭工程爭議之
      仲裁費、訴訟裁判費及律師費等相關費用之50% ，亦如前
      述，則原告訴請被告給付上開款項之50% 即704,345 元（
      1,408,690 ÷2 ＝70 4,345），自屬有據。
六、綜前所述，原告依系爭承諾書第5 條及第7 條約定，請求被
    告給付系爭工程爭議之仲裁費、訴訟裁判費及律師費等相關
    費用704,345 元，及自支付命令送達之翌日即96年10月13日
    起至清償日止按年息5%計算之利息，自有理由，應予准許。
七、兩造陳明願供擔保請為宣告假執行或免為假執行，經核均與
    規定相符，爰分別酌定相當之擔保金額予以宣告。
八、本件為判決基礎之事實已明，兩造其餘攻擊、防禦方法於訴
    訟結果不生影響，爰不逐一論述，附此敘明。
九、據上論結，本件原告之訴為有理由，爰依民事訴訟法第78條
    ，判決如主文。
中    華    民    國    97    年     6    月    6     日
                  民事第三庭審判長法  官  陳嘉惠
                                  法  官  鄭峻明
                                  法  官  謝梨敏
正本係照原本作成。
如不服本判決，應於送達後20日內，向本院提出上訴狀並表明上
訴理由，如於本判決宣示後送達前提起上訴者，應於判決送達後
10日內補提上訴理由書（須附繕本）。
中    華    民    國    97    年    6     月    6     日
                                書記官  林玉珊


司法院資訊處製作；財團法人民間司法改革基金會備份。
